臺灣高等法院臺中分院刑事判決
111年度上訴字第335號
上  訴  人  
即  被  告  謝佩儒


                    （現於法務部矯正署臺中女子戒治所執行中）
選任辯護人  馬惠怡律師
上列上訴人即被告因違反毒品危害防制條例案件，不服臺灣臺中
地方法院110年度訴字第1427號中華民國110年12月17日第一審判
決（起訴案號：臺灣臺中地方檢察署110年度偵字第22003號），
提起上訴，本院判決如下：
    主  文
上訴駁回。
    事  實
一、謝佩儒明知海洛因屬毒品危害防制條例第2條第2項第1款所
    規定之第一級毒品，依法不得販賣、持有，竟意圖營利，基
    於販賣第一級毒品海洛因之犯意，各於如附表一編號1至4所
    示之時間、地點，以行動電話通訊軟體，與吳柏憲、陳志遠
    等2人聯絡後，分別販賣如附表一編號1至4所示金額、數量
    之第一級毒品海洛因予吳柏憲、陳志遠等2人。嗣經盧永昌
    供陳其配偶謝國祥（已歿）之毒品來源為謝佩儒（此部分無
    證據證明謝佩儒有轉讓或販賣之行為，不在起訴範圍），經
    警循線追查，因而查獲上情。
二、案經臺中市政府警察局第二分局報告臺灣臺中地方檢察署檢
    察官偵查起訴。
    理  由
壹、證據能力之說明
    檢察官、上訴人即被告謝佩儒（下稱被告）及辯護人於本院
    進行準備程序時，對於本案下述具傳聞性質之證據資料，均
    同意具有證據能力，本院審酌上開供述證據作成時之情況，
    證據之取得過程，無不當取供及證明力明顯過低之瑕疵，且
    與待證事實具有關連性，足認為得為本案之證據，依刑事訴
    訟法第159條之5第1項之規定，有證據能力；且本案所引用
    之非供述證據，亦屬合法取得，本院審酌該等證據作成及取
    得之程序均無違法之處，依法均可作為認定犯罪事實之證據
    。
貳、認定犯罪事實所憑之證據及理由
一、上揭犯罪事實，業據被告於警詢、偵訊、原審及本院審理時
    均坦承不諱，核與證人吳柏憲、陳志遠於警詢及偵訊時證述
    之情節相符（見偵卷第161至183、277至282頁、他卷第13至
    17、5至7頁），並有員警職務報告、正修科技大學超微量研
    究科技中心尿液檢驗報告（報告日期：110年4月9日、原始
    編號：B00000000）、臺中市政府警察局第二分局扣押筆錄
    、扣押物品目錄表、扣押物品收據、吳柏憲指認被告之指認
    犯罪嫌疑人紀錄表、臺中市政府警察局第二分局委託檢驗尿
    液代號、真實姓名對照表（代號：Ｂ00000000、真實姓名吳
    柏憲）、採集尿液（送驗）採證同意書（同意人吳柏憲）、
    110年3月15日現場蒐證畫面暨查扣海洛因針筒及吳柏憲手機
    通聯紀錄之翻拍照片、陳志遠指認被告之指認犯罪嫌疑人紀
    錄表、110年3月4日監視器畫面翻拍照片在卷可證（見偵卷
    第45、115至116、187至197、217至225、251至264、283至2
    85、297至299頁）。
二、按販賣毒品者，其主觀上須有營利之意圖，且客觀上有販賣
    之行為，即足構成，至於實際上是否已經獲利，則非所問（
    最高法院93年度台上字第1651號判決意旨參照）。我國近年
    來毒品之濫用，危害國民健康與社會安定日益嚴重，治安機
    關對於販賣或施用毒品之犯罪行為，無不嚴加查緝，各傳播
    媒體對於政府大力掃毒之決心亦再三報導，已使毒品不易取
    得且物稀價昂，苟被告於有償交付毒品予買受人之交易過程
    中無利可圖，縱屬至愚，亦無甘冒被取締移送法辦判處重刑
    之危險而平白從事上開毒品交易之理。是其販入之價格必較
    其出售之價格為低，而有從中賺取買賣價差牟利之意圖及事
    實，應屬合理認定。又販賣毒品因係違法行為，非可公然為
    之，而毒品亦無公定價格，係可任意分裝增減分量，且每次
    買賣之價格、數量，亦隨時依雙方之關係深淺、資力、需求
    量、對行情之認知、來源是否充裕、查緝是否嚴緊、購買者
    被查獲時供述購買對象之可能風險之評估等因素，而異其標
    準，機動調整，非可一概論之。從而販賣之利得，除非經行
    為人詳細供出各次所販賣之毒品之進價及售價，且數量俱臻
    明確外，實難察得其交易實情，然販賣者從價差或量差中牟
    利，方式雖異，惟其販賣行為在意圖營利則屬同一。從而，
    舉凡有償交易，除足以反證其確係另基於某種非圖利本意之
    關係外，通常尚難因無法查悉其精確之販入價格，作為是否
    高價賣出之比較，諉以無營利之意思而阻卻販賣犯行之追訴
    。查，被告於本案前，曾因販賣第一級毒品等案件，經臺灣
    臺中地方法院以104年度訴字第1061號判決各判處有期徒刑5
    年3月、5年2月、7月、4月確定，經上訴後，由本院以105年
    度上訴字第500號判決上訴駁回，再經上訴，由最高法院以1
    05年度台上字第1769號判決上訴駁回確定，並經本院於105
    年9月12日，以105年度聲字第1476號裁定應執行有期徒刑6
    年2月確定，於105年8月9日入監執行，而於109年3月4日縮
    短刑期假釋付保護管束出監，有臺灣高等法院被告前案紀錄
    表在卷足憑。是被告甫於109年3月4日假釋出監，其對販賣
    第一級毒品係屬違法且屬重罪，當知之甚明，倘其無利可圖
    ，豈會甘冒被取締移送法辦判處重刑之危險，於假釋期間內
    平白再犯本案販賣第一級毒品犯行。況被告亦自陳其與吳柏
    憲、陳志遠僅係普通朋友關係，其所涉本案販賣毒品犯行，
    係以毒養毒等情（見偵卷第59、67至68、71頁）。益徵被告
    所涉本案販賣第一級毒品犯行，主觀上確有營利之意圖。
三、綜上所述，被告上開任意性之自白，核與事實相符，堪予採
    信。是本案事證明確，被告上開犯行，洵堪認定，應依法論
    科。 　　
參、論罪之理由
一、核被告所為，均係犯毒品危害防制條例第4條第1項之販賣第
    一級毒品罪。被告販賣前持有第一級毒品之低度行為，應為
    販賣第一級毒品之高度行為所吸收，不另論罪。又被告上開
    4次販賣第一級毒品犯行，犯意各別，行為互殊，應予分論
    併罰。
二、按犯第4條至第8條之罪於偵查及歷次審判中均自白者，減輕
    其刑，毒品危害防制條例第17條第2項定有明文。查，被告
    於警詢、偵訊、原審及本院審理時，對於本案販賣第一級毒
    品海洛因之犯行，均自白不諱，是被告所涉本案販賣第一級
    毒品犯行，均應依毒品危害防制條例第17條第2項之規定，
    減輕其刑。
三、按毒品危害防制條例第17條第1項規定「犯第4條至第8條、
    第10條或第11條之罪，供出毒品來源，因而查獲其他正犯或
    共犯者，減輕或免除其刑」，旨在鼓勵被查獲之毒品下游者
    具體供出其供應人，俾進一步揪出其他正犯或共犯，以杜絕
    毒品泛濫。所稱「毒品來源」，係指被告原持有供己犯同條
    項所列之罪之毒品源自何人之謂，所言「查獲」，除指查獲
    該其他正犯或共犯外，並兼及被告所指其毒品來源其事。故
    所謂「供出毒品來源，因而查獲」，必以被告所稱供應自己
    毒品之人與嗣後查獲之其他正犯或共犯間具有關連性，始稱
    充足（最高法院101年度台上字第2426號判決意旨參照）。
    經查，被告為警查獲後，雖於警詢及偵訊時曾供出其毒品之
    來源為「樂樂」（見偵卷第51至52頁、他卷第29至31頁），
    惟經臺灣臺中地方檢察署檢察官偵查後，認「樂樂」（即劉
    宛君）之犯罪嫌疑不足而為不起訴處分，此有臺灣臺中地方
    檢察署111年2月21日中檢謀祥110偵22003字第1119018211號
    函及110年度偵字第38219號、111年度偵字第1231、1250號
    不起訴處分書在卷可查（見本院卷第121、123至127頁），
    足認被告所稱之毒品來源「樂樂」，雖經警移送，但偵查機
    關並未因此查獲，即無從認定「樂樂」有販賣或轉讓毒品予
    被告之事實。是被告固有供出其毒品來源，惟並無因而查獲
    其他正犯或共犯，核與毒品危害防制條例第17條第1項之要
    件不符，自無從依該規定減輕其刑。
四、按刑法第59條規定之酌量減輕其刑，必須犯罪另有特殊之原
    因與環境，在客觀上足以引起一般同情，認為即使予以宣告
    法定最低度刑，猶嫌過重者，始有其適用。此所謂法定最低
    度刑，固包括法定最低本刑；惟遇有其他法定減輕之事由者
    ，則應係指適用其他法定減輕事由減輕其刑後之最低度刑而
    言。倘被告別有法定減輕事由者，應先適用法定減輕事由減
    輕其刑後，猶認其犯罪之情狀顯可憫恕，即使科以該減輕後
    之最低度刑仍嫌過重者，始得適用刑法第59條規定酌量減輕
    其刑（最高法院100年度台上字第744號判決意旨參照）。查
    ，本案被告販賣第一級毒品海洛因之對象僅有吳柏憲、陳志
    遠等2人，販賣之次數僅有4次，販賣之數量及獲取之利益均
    非龐大，以其情節而論，其惡性尚與專以販賣第一級毒品維
    生之販毒集團成員有別，且對社會整體侵害之程度及影響之
    層面尚非鉅大，惟其所犯販賣第一級毒品罪，最輕法定本刑
    為無期徒刑，縱依毒品危害防制條例第17條第2項規定減輕
    其刑，仍須處15年以上有期徒刑，本院就被告之客觀犯行與
    主觀惡性二者加以考量其犯罪情狀，認在客觀上尚非不可憫
    恕，縱量處依毒品危害防制條例第17條第2項規定減輕後之
    最低刑度有期徒刑15年，仍嫌過重，難謂符合罪刑相當性及
    比例原則，更無從與大毒梟之惡行有所區隔，爰依刑法第59
    條之規定，均予以酌量減輕其刑度，並依刑法第70條規定遞
    減輕之。　　
肆、駁回上訴之理由
　　原審以被告犯毒品危害防制條例第4條第1項之販賣第一級毒
    品罪之犯行均事證明確，適用相關論罪科刑之法律規定，並
    敘明審酌被告無視國家杜絕毒品犯罪之禁令，明知販賣第一
    級毒品係屬違法且為重罪，對國民健康危害至深且鉅，並破
    壞社會治安、影響社會秩序，惟其竟僅圖一己之私，為本案
    販賣第一級毒品之犯行，所為殊值非難。又被告於本案前，
    曾因竊盜、搶奪、偽證、施用毒品、販賣毒品等犯行，經法
    院分別判決判處罪刑確定之前案紀錄，有臺灣高等法院被告
    前案紀錄表附卷可稽，素行不佳。惟考量被告犯後於警詢、
    偵訊、本院準備程序及審理時均坦承犯行，犯罪後態度良好
    ，且被告本案販賣第一級毒品海洛因之對象僅有2人，販賣
    之次數、數量及金額均非龐大，兼衡被告所自陳之智識程序
    及家庭經濟生活狀況（見原審卷第102頁），與被告犯罪之
    動機、目的及手段等一切情狀，分別量處如附表二編號1至4
    「原判決之主文」欄所示之刑，並定其應執行有期徒刑8年1
    0月，及沒收與否之依據（詳如後述)。足認原審判決已就被
    告所犯本案之一切情狀，以被告責任為基礎，於法定刑度內
    量刑，妥為斟酌，尚無違反公平、比例原則，或有何濫用裁
    量權情事。且就被告所犯販賣第一級毒品罪之法定刑為死刑
    及無期徒刑，原審分別量處如附表二編號1至4主文欄所示之
    刑，均屬低度量刑；至被告本件犯行不符合毒品危害防制條
    例第17條第1項得減輕其刑之要件乙節，前已敘明，復查無
    其他法定減輕其刑之事由，被告上訴指原審判決量刑過重云
    云，要難認有據。
二、至被告上訴指摘原審所定之應執行刑過重云云。惟原審亦已
    考量被告所犯各罪罪質相同，於併合處罰時，其責任非難重
    複之程度高等情，採限制加重原則，就被告所犯4罪所各處
    之有期徒刑7年7月（3罪）、7年8月（1罪），依刑法第51條
    第5款規定，在有期徒刑7年8月以上，合併刑期有期徒刑30
    年5月以下定其刑期，僅定其應執行刑為有期徒刑8年10月，
    核屬低度之執行刑，上訴意旨仍指摘原審量定應執行刑過重
    云云，亦屬無據。
三、綜上，被告上訴請求從輕量刑及定執行刑，均為無理由，應
    予駁回。
伍、沒收之說明
一、按犯罪所得，屬於犯罪行為人者，沒收之。但有特別規定者
    ，依其規定；前2項之沒收，於全部或一部不能沒收或不宜
    執行沒收時，追徵其價額，刑法第38條之1第1項、第3項定
    有明文。
二、經查：
　㈠被告於如附表一編號1、2所示之時、地，雖各販賣價格1000
    元之第一級毒品海洛因1包予吳柏憲，惟被告實際上自吳柏
    憲處所取得之毒品價金僅分別為700元、500元，業經被告於
    原審審理時供明在卷（見原審卷第100至101頁）。是被告所
    涉如附表一編號1、2所示販賣第一級毒品犯行之犯罪所得應
    分別為700元、500元，並未扣案，爰依刑法第38條之1第1項
    、第3項規定，分別於其所涉罪名項下宣告沒收之，於全部
    或一部不能沒收或不宜執行沒收時，追徵其價額。
　㈡被告於如附表一編號3所示之時、地，販賣價格1500元之第一
    級毒品海洛因1包予吳柏憲，係由吳柏憲實際上交付購毒現
    金500元及以其手機與被告手機互換之差價1000元所購得，
    亦業經被告於原審審理時供明在卷（見原審卷第101頁），
    是被告所涉如附表一編號3所示販賣第一級毒品犯行之犯罪
    所得應為1500元，並未扣案，爰依刑法第38條之1第1項、第
    3項規定，於其所涉罪名項下宣告沒收之，於全部或一部不
    能沒收或不宜執行沒收時，追徵其價額。
　㈢被告於如附表一編號4所示之時、地，販賣價格1000元之第一
    級毒品海洛因1包予陳志遠，被告實際自陳志遠處取得其所
    交付之毒品價金1000元，業經被告於原審準備程序時供承在
    卷（見原審卷第61頁），是被告所涉如附表一編號4所示販
    賣第一級毒品犯行之犯罪所得為1000元，並未扣案，爰依刑
    法第38條之1第1項、第3項規定，於其所涉罪名項下宣告沒
    收之，於全部或一部不能沒收或不宜執行沒收時，追徵其價
    額。
據上論斷，應依刑事訴訟法第368條，判決如主文。
本案經檢察官張富鈞提起公訴，檢察官周穎宏到庭執行職務。
中　　華　　民　　國　　111 　年　　4 　　月　　26　　日
            刑事第三庭    審判長法　官  楊  真  明
　  　　　　 　　　　　　       法　官  邱  顯  祥
　　  　　　　　　　　　　　    法　官  李  明  鴻     
以上正本證明與原本無異。      
如不服本判決應於收受送達後20日內向本院提出上訴書狀，其未
敘述上訴理由者，並得於提起上訴後20日內向本院補提理由書狀
（均須按他造當事人之人數附繕本）「切勿逕送上級法院」。因
疫情而遲誤不變期間，得向法院聲請回復原狀。

                               書記官  陳  慈  傳
　　　　　　　　　　　　　　　 
中　　華　　民　　國　　111 　年　　4 　　月　　26　　日
附錄論罪科刑法條全文
毒品危害防制條例第4條
製造、運輸、販賣第一級毒品者，處死刑或無期徒刑；處無期徒
刑者，得併科新臺幣3千萬元以下罰金。
製造、運輸、販賣第二級毒品者，處無期徒刑或10年以上有期徒
刑，得併科新臺幣1千5百萬元以下罰金。
製造、運輸、販賣第三級毒品者，處7年以上有期徒刑，得併科
新臺幣1千萬元以下罰金。
製造、運輸、販賣第四級毒品者，處5年以上12年以下有期徒刑
，得併科新臺幣5百萬元以下罰金。
製造、運輸、販賣專供製造或施用毒品之器具者，處1年以上7年
以下有期徒刑，得併科新臺幣1百50萬元以下罰金。
前五項之未遂犯罰之。
附表一：
編號 購毒者 毒品交易時間 毒品交易地點 毒品數量 交易金額  1 吳柏憲 民國110年2月23日0時11分許 臺中市○區○○路000號1樓門前 第一級毒品海洛因1包 新臺幣（下同）1000元  2 吳柏憲 110年3月2日12時許 臺中市○區○○路000號2樓 第一級毒品海洛因1包 1000元  3 吳柏憲 110年3月間某日 臺中市○區○○路000號2樓 第一級毒品海洛因1包 1500元（以現金500元及互換手機之差價1000元購得）  4 陳志遠 110年3月4日16時36分許 臺中市○區○○路000號 第一級毒品海洛因1包 1000元 

附表二：
編號 原判決之主文（含刑罰及沒收）  1 謝佩儒犯販賣第一級毒品罪，處有期徒刑柒年柒月。未扣案之犯罪所得新臺幣柒佰元沒收，於全部或一部不能沒收或不宜執行沒收時，追徵其價額。  2 謝佩儒犯販賣第一級毒品罪，處有期徒刑柒年柒月。未扣案之犯罪所得新臺幣伍佰元沒收，於全部或一部不能沒收或不宜執行沒收時，追徵其價額。  3 謝佩儒犯販賣第一級毒品罪，處有期徒刑柒年捌月。未扣案之犯罪所得新臺幣壹仟伍佰元沒收，於全部或一部不能沒收或不宜執行沒收時，追徵其價額。  4 謝佩儒犯販賣第一級毒品罪，處有期徒刑柒年柒月。未扣案之犯罪所得新臺幣壹仟元沒收，於全部或一部不能沒收或不宜執行沒收時，追徵其價額。